【裁判字號】    95,訴,4075
【裁判日期】    951215
【裁判案由】    毒品危害防制條例
【裁判全文】
臺灣高雄地方法院刑事判決              95年度訴字第4075號
公  訴  人  臺灣高雄地方法院檢察署檢察官
被      告  甲○○
                    （現於臺灣高雄監獄執行）
上列被告因違反毒品危害防制條例案件，經檢察官提起公訴（95
年度毒偵字第7592號），及移送併辦（95年度毒偵字第8601號）
，合議庭裁定由受命法官獨任進行簡式審判程序審理，本院判決
如下：
    主  文
甲○○施用第一級毒品，累犯，處有期徒刑柒月。又施用第二級
毒品，累犯，處有期徒刑參月。應執行有期徒刑玖月。
    事  實
一、甲○○前因詐欺及竊盜案件，經本院先後以91年度易字第13
    00號及91年度易字第1251號判決分別判處有期徒刑3 月確定
    ，並經本院以91年度聲字第2920號裁定應執行有期徒刑5 月
    ，於民國92年3 月22日執行完畢。詎仍不知悔改，復因施用
    毒品案件，經臺灣高雄地方法院檢察署檢察官聲請本院以93
    年度毒聲字第1335號裁定送勒戒處所觀察、勒戒後，因有繼
    續施用毒品之傾向而經該署檢察官聲請令入戒治處所施以強
    制戒治，經本院以93年度毒聲字第1608號裁定令入戒治處所
    施以強制戒治，於94年8 月15日強制戒治執行完畢。猶不知
    戒絕毒癮，明知海洛因及甲基安非他命分別係毒品危害防制
    條例第2 條第2 項第1 款及第2 款所分別明定之第一級毒品
    及第二級毒品，不得持有、施用，仍於前述強制戒治執行完
    畢釋放後5 年內，復基於因成癮而反覆、延續施用第一級毒
    品海洛因之單一行為決意，施用第二級毒品之犯意，(1)先於
    95年8 月13日12許，在高雄縣鳳山市鎮○里鎮○街64巷1 號
    住處，以將第一級毒品海洛因摻入香煙吸食之方式，及以將
    第二級毒品甲基安非他命置於玻璃球燒烤吸食煙氣之方式，
    施用第一、二級毒品海洛因、甲基安非他命各1 次，嗣於同
    年月15日15時45分許，因甲○○被列為施用毒品人口，經警
    通知至高雄縣政府警察局鳳山分局採集尿液送驗結果，均呈
    嗎啡、甲基安非他命陽性反應，始行查獲；(2)再承前施用第
    一級毒品海洛因之犯意，於95年9 月19日19時許，於其同上
    住處，以將第一級毒品海洛因摻入香煙吸食之方式施用第一
    級毒品海洛因，嗣於同年月20日8 時10分許，為警盤檢查獲
    ，經其同意採集尿液送驗，呈現嗎啡陽性反應，而發現上情
    。
二、案經高雄縣政府警察局鳳山分局報請台灣高雄地方法院檢察
    署檢察官偵查起訴、移送併辦。
    理  由
一、本件被告所犯為死刑、無期徒刑或最輕本刑為三年以上有期
    徒刑以外之罪，其於準備程序中就被訴事實為有罪之陳述，
    經法官告知簡式審判程序之旨，並聽取公訴人之意見後，依
    刑事訴訟法第273 條之1 第1 項規定，合議庭裁定由受命法
    官獨任進行簡式審判程序，合先敘明。
二、上揭犯罪事實，業據被告於本院審理中坦承不諱，且查：
（一）被告為警查獲，經採尿液送驗後，上開事實(1)均呈嗎啡、
      甲基安非他命陽性反應、事實(2)則呈嗎啡陽性反應，各有
      長榮大學、台灣檢驗科技股份有限公司出具之濫用藥物尿
      液檢驗報告各1 紙附卷可佐。足認被告上開自白確與事實
      相符，洵堪採為論罪科刑之依據。
（二）按觀察、勒戒或強制戒治執行完畢釋放後，5 年內再犯毒
      品危害防制條例第10條施用毒品之罪者，應依法追訴，毒
      品危害防制條例第23條第2 項定有明文。本件被告前因施
      用毒品案件，經臺灣高雄地方法院檢察署檢察官聲請本院
      以93年度毒聲字第1335號裁定送勒戒處所觀察、勒戒後，
      因有繼續施用毒品之傾向而經該署檢察官聲請令入戒治處
      所施以強制戒治，經本院以93年度毒聲字第1608號裁定令
      入戒治處所施以強制戒治，於94年8 月15日強制戒治執行
      完畢，亦有臺灣高等法院被告前案紀錄表、被告刑案資料
      查註紀錄表各1 份在卷可稽，其於5 年內再施用第一級毒
      品海洛因，依前開法條之規定，應依法追訴，本院自得依
      法論罪科刑。
三、論罪科刑：
（一）按刑事法若干犯罪行為態樣，本質上原具有反覆、延續實
      行之特徵，立法時既予特別歸類，定為犯罪構成要件之行
      為要素，則行為人基於概括之犯意，在密切接近之一定時
      、地持續實行之複次行為，倘依社會通念，於客觀上認為
      符合一個反覆、延續性之行為觀念者，於刑法評價上，即
      應僅成立一罪。學理上所稱「集合犯」之職業性、營業性
      或收集性等具有重複特質之犯罪均屬之，例如經營、從事
      業務、收集、販賣、製造、散布等行為概念者均是（最高
      法院95年度台上字第1079號裁判意旨參照）。而毒品危害
      防制條例第2 條第1 項規定的毒品，原即具有成癮性，毒
      品危害防制條例所規定之施用毒品行為，衡諸施用毒品者
      之吸食慣性及社會常情，本即具有毒品成癮而反覆施用之
      性質，又該條例既依成癮性、濫用性及對社會危害性而將
      毒品分為四級，且僅規定處罰施用第一、二級毒品，足見
      毒品危害防制條例所處罰施用第一級毒品，其構成要件之
      行為要素係具有成癮、濫用之反覆、延續實行，依社會通
      念於客觀上乃符合一個反覆、延續性之行為觀念，而屬於
      集合犯。經查：本案被告施用第一級毒品海洛因之犯行持
      續進行，在時空上，確具密接關係，此外，施用期間中，
      被告並無因施用毒品遭警查獲而中斷其犯行、犯意之情事
      ，則被告之各該施用第一級毒品海洛因犯行間，顯係出於
      反覆、延續施用該種毒品之單一行為決意即明，從而在行
      為概念上，應均評價認係包括一罪之集合犯，較符合社會
      通念，也較為合理。
（二）核被告所為施用第一級毒品海洛因及第二級毒品甲基安非
      他命之行為，係犯毒品危害防制條例第10條第1 項之施用
      第一級毒品海洛因罪及同條第2 項之施用第二級毒品甲基
      安非他命罪。其持有第一級毒品海洛因及第二級毒品甲基
      安非他命之低度行為，分別為施用第一級毒品海洛因及第
      二級毒品甲基安非他命之高度行為所吸收，不另論罪。又
      其所犯施用第一級毒品海洛因及第二級毒品甲基安非他命
      之犯行，犯意各別，罪名有異，構成要件不同，應予分論
      併罰。又被告曾因詐欺及竊盜案件，經本院先後以91年度
      易字第1300號及91年度易字第1251號判決分別判處有期徒
      刑3 月確定，並經本院以91年度聲字第2920號裁定應執行
      有期徒刑5 月，於92年3 月22日執行完畢，有臺灣高雄地
      方法院檢察署刑案資料查註紀錄表、臺灣高等法院被告前
      案紀錄表各1 份在卷可憑，其於刑之執行完畢後5 年內故
      意再犯本件有期徒刑以上之罪，為累犯，依刑法第47條規
      定，加重其刑。爰審酌被告前因施用毒品案件，經送觀察
      、勒戒、強制戒治完畢，仍不愛惜機會戒除毒癮，再接連
      為上開犯行，顯見被告不知悔改施毒之惡習，惟念及被告
      犯後坦承犯行，而施用毒品係戕害自身身體健康，並未危
      及他人，犯後態度良好等一切情狀，分別量處如主文所示
      之刑，並依法定其應執行刑，以資懲儆。
據上論斷，應依刑事訴訟法第273 條之1 第1 項、第284 條之1
、第299 條第1 項前段，毒品危害防制條例第10條第1 項、第2
項，刑法第11條前段、第47條、第51條第5 款，判決如主文。
本案經檢察官乙○○到庭執行職務。
中     華     民     國    95   年    12    月   15   日
                    刑事第四庭  法  官  林意芳
以上正本證明與原本無異。
如不服本判決，應於收受送達後10日內向本院提出上訴書狀。
中     華     民     國    95   年    12    月   15   日
                                書記官  曾秀鳳
附錄本案論罪科刑法條全文
毒品危害防制條例第10條
施用第1級毒品者，處6月以上5年以下有期徒刑。
施用第2級毒品者，處3年以下有期徒刑。


司法院資訊處製作；財團法人民間司法改革基金會備份。
